【裁判字號】    97,交上訴,13
【裁判日期】    970331
【裁判案由】    公共危險
【裁判全文】
臺灣高等法院高雄分院刑事判決        97年度交上訴字第13號
上  訴  人
即  被  告  丙○○
上列上訴人因公共危險案件，不服臺灣屏東地方法院96年度交訴
字第110 號中華民國96年11月30日第一審判決（起訴案號：臺灣
屏東地方法院檢察署96年度偵字第3969號），提起上訴，本院判
決如下：
    主  文
原判決撤銷。
丙○○服用酒類，不能安全駕駛動力交通工具而駕駛，處有期徒
刑伍月；又駕駛動力交通工具肇事，致人受傷而逃逸，處有期徒
刑捌月；應執行有期徒刑壹年。緩刑肆年，並應向國庫支付新臺
幣貳拾萬元。
    事  實
一、丙○○於民國96年6 月17日晚間，在高雄縣（起訴書誤載為
    屏東縣）林園鄉某友人住處飲用酒類後，明知酒精對於人體
    中樞神經有抑制作用，酒後駕車極易因體內酒精作用致身體
    協調機能及反應能力降低而致生危險，竟於酒後仍駕駛車牌
    號碼NE7-133 號重型機車上路行駛，嗣於翌日即96年6 月18
    日凌晨零時5 分許，由北往南沿屏東縣新園鄉○○村○○路
    行經烏龍高幹88號電桿附近時，因體內酒精作用，無法有效
    操控所駕機車，處於不能安全駕駛之狀態下，失控駛入對向
    車道，並迎面撞及依規定沿該車道順向駛來，由乙○○駕駛
    之車牌號碼M7E-920 號重型機車，致乙○○因人車倒地而受
    有頭部外傷，合併下唇擦傷及胸前、腹部、左手前臂、左下
    肢等處擦傷之傷害（過失傷害部分已經檢察官另為不起訴處
    分）。詎丙○○當時已知乙○○因車禍受有傷害，竟未留在
    現場處理，猶基於肇事逃逸之犯意，棄車逃離現場，旋為警
    循線於同日凌晨零時35分許，在屏東縣新園鄉進德橋北端查
    獲，經送檢驗而測得其血液中酒精濃度達每百毫升244 毫克
    （244mg ／dL），換算約相當於吐氣中酒精濃度1.22毫克之
    程度而查獲。
二、案經屏東縣警察局東港分局報告臺灣屏東地方法院檢察署檢
    察官偵查起訴。
    理  由
一、上訴人即被告丙○○雖承認有酒醉駕車之事實，惟否認有肇
    事逃逸，辯稱：我當時離開現場是去打電話給我母親，請她
    幫我報警等語。經查：
  (一)被告酒醉駕車部分，除其自白外，並有輔英醫院檢驗報告單
    可參，核其自白與事實相符，復參酌其係侵入被害人乙○○
    車道而發生車禍，業經證人即被害人乙○○陳明在卷，並有
    道路交通事故現場圖可參（警卷第12頁）；足認被告酒醉駕
    車部分，事證明確，其犯行可以認定。
  (二)關於肇事逃逸部分：
  1.證人即被害人乙○○因前開車禍而受傷之事實，除為其所陳
    明外，並有診斷證明書可參（警卷第19頁）。本院審酌騎乘
    機車如發生車禍，因其駕駛人或乘客通常除戴安全帽外，身
    體並無其他安全設備，而極易受傷，此為一般人均得認識之
    事項；被告既為知識健全之成年人，對此自無不知之理；雖
    其當日飲酒至相當程度，惟其於酒後既能由高雄縣林園鄉騎
    機車至屏東縣新園鄉之車禍地點，已有相當距離，且於車禍
    後，仍能起身離去，及其於偵查中供稱：當時我頭暈暈的，
    還有辦法走路等語（偵查卷第6 頁），足見其酒醉程度，尚
    不影響對於車禍會致人受傷之認識；何況，被告當時自身亦
    多處受傷，有診斷證明書可參（警卷第18頁）；且車禍發生
    後，被告與被害人之機車倒地後之位置甚為接近，有相片可
    參（警卷第23頁），被害人所受傷害又為明顯之外傷，在此
    情形下，被告對於被害人會因車禍而受傷一事，自已有所認
    識。
  2.被告於肇事後即行離開現場，為其所承認；證人乙○○在本
    院審理中證稱：車禍發生後，我看到被告往路旁的巷子走去
    ，當時有路人打電話報警，不久，我就被救護車載去就醫，
    在我被救護車載走時，並沒有看到被告回來等語（本院卷第
    57至59頁）；證人即查獲被告之警察甲○○在本院審理中也
    證稱：我們接獲通報前往場處理時，並沒有看到被告，當時
    他的車子留在現場，我們有在四周尋找，找不到人，我根據
    車子車牌號碼去查詢，才知道這台車在本轄內，就直接趕往
    車主的地址要去尋找；之後交通事故處理小組剛好處理完，
    要前往被害人醫院的途中，看到被告，有跟他詢問，是否有
    發生車禍事故，被告跟他說有，被告也有受傷，就直接用車
    子載他到醫院就醫。當時發現被告的地點，距車禍現場有二
    、三百公尺，距車禍發生時間也有半小時左右等語（本院卷
    41至42頁）；足見被告於車禍發生後，並未對被害人施加任
    何救護，即逕行離去甚明。
  3.被告雖稱其離去之目的在於借電話通知家人報警。惟其所辯
    ，並未提出任何證據以證明其所述係真正，甚至稱：我找不
    到係向何人借用電話通知家人等語（偵查卷第6 頁、本院卷
    第44頁）；復參酌其當時隨身帶手機，惟就未能使用手機報
    警之原因，於偵查中供稱：當日手機沒電（偵查卷第6 頁）
    ；於原審則稱：我沒有手機（原審卷第10頁），於本院審理
    中又稱：當日手機掉在現場，我找不到等語（本院卷第27頁
    ），顯見其所辯並非事實。再者，被告係於車禍發生後，即
    行離去，當時，係因有路人報警，救護車不久即行前來等情
    ，除為證人乙○○所陳明外，並有屏東縣警察局指揮中心受
    理110 報案紀錄表可參（警卷第22頁），復參酌被告被查獲
    時間距車禍發生時已有半小時左右，且地點距車禍現場有二
    、三百公尺之遠，足見其確有肇事逃逸行為，不因其機車尚
    留在現場，而影響其罪責。
  (三)綜上所述，被告所辯不足採信。本件事證明確，被告犯行可
    以認定。
二、被告行為後，刑法第185 條之3 已於97年1 月日修正公布，
    將其法定刑度由「一年以下有期徒刑、拘役或三萬元以下罰
    金」提高為「一年以下有期徒刑、拘役或科或併科十五萬元
    以下罰金」，經比較結果，自以修正前規定有利於被告，依
    刑法第2 條第1 項前段，本件應適用修正前刑法第185 條之
    3 規定。
三、按機車係以汽油原動機為動力，並以行駛公共道路為主要功
    能之車輛，為刑法第185 條之3 （修正前）、第185 條之4
    所規定之動力交通工具。核被告丙○○所為，分係犯修正前
    刑法第185 條之3 酒後不能安全駕駛動力交通工具而駕駛之
    公共危險罪，及刑法第185 條之4 肇事致人受傷而逃逸之公
    共危險罪。被告丙○○所犯上開二罪，犯意各別，行為互殊
    ，應分論併罰。
四、原審以被告罪證明確而為論罪科刑，固非無見，惟未及比較
    刑法第185 條之3 之適用；另關於被告肇事逃逸部分，因刑
    法第185 條之4 係以致人死傷為要件，自以行為人對於致人
    死傷之事實有所認識為必要，惟原判決於事實欄則未敘明被
    告已知悉被害人受傷之事實，均有未洽。被告上訴意旨否認
    肇事逃逸，且認原判決量刑過重，雖無理由，惟原判決既有
    可議之處，應予撤銷改判。爰審酌被告丙○○之年齡、品行
    、智識能力、犯罪情節、所生公共交通往來之危險及法益受
    侵害之程度，其為68年9 月30日出生、受有高中畢業教育程
    度、業工之人，有警詢年籍資料在卷可參，本件犯罪時年28
    歲，正值青壯，及其犯罪後，已經與因其肇事受傷之被害人
    和解，於本院審理時坦承酒醉駕車犯行，態度尚可，前未因
    犯罪經法院判刑確定之紀錄，有臺灣高等法院被告前案紀錄
    表及臺灣屏東地方法院檢察署刑案資料查註紀錄表各1 份在
    卷可按等一切情狀，量處如主文第2 項所示之刑，並定其應
    執行之刑，以資儆懲。
五、又被告丙○○前未曾因故意犯罪受有期徒刑以上刑之宣告，
    已如前述，其此因一時失慮而罹於刑章，嗣於原審審理時既
    能坦承犯行，諒經此偵審程序及刑之宣告後，當知所警惕，
    信無再犯之虞，其本件所犯於當時雖就公共交通安全形成威
    脅非輕，茲幸未釀成巨災，查被告復有正當職業，日後若能
    安份守己，謹慎自律，基於社會人力資源之有效運用，亦非
    無再觀後效之餘地，爰併諭知緩刑4 年，並應向國庫支付20
    萬元，以啟自新。又本判決主文所定之負擔，即被告丙○○
    應向國庫支付新臺幣20萬元之諭知，依刑法第74條第4 項規
    定，得為民事強制執行名義，如未履行該負擔情節重大者，
    檢察官並得依刑事訴訟法第476 條、刑法第75條之1 第1 項
    第4 款規定，聲請撤銷緩刑宣告，併予敘明。
據上論斷，應依刑事訴訟法第369 條第1 項前段、第364 條、第
299 條第1 項前段，刑法第2 條第1 項、第185 條之3 （修正前
）、第185 條之4 、第51條第5 款、第74條第1 項第1 款、第2
項第4 款，刑法施行法第1 條之1 ，判決如主文。
本案經檢察官陳建年到庭執行職務。
中    華    民    國    97    年    3     月    31    日
                  刑事第三庭    審判長法  官   周賢銳
                                      法  官   黃憲文
                                      法  官   黃仁松
以上正本證明與原本無異。
刑法第185 條之3 部分不得上訴
刑法第185 條之4 部分如不服本判決，應於判決送達後10日內向
本院提出上訴狀，其未敘述理由者並應於提出上訴狀後10日內向
本院補提理由書（應附繕本）。
中    華    民    國    97    年    3     月    31    日
                                      書記官   馬蕙梅
附錄本件判決論罪科刑法條：
中華民國刑法第185 條之3
服用毒品、麻醉藥品、酒類或其他相類之物，不能安全駕駛動力
交通工具而駕駛者，處一年以下有期徒刑、拘役或三萬元以下罰
金。
中華民國刑法第185 條之4
駕駛動力交通工具肇事，致人死傷而逃逸者，處六月以上五年以
下有期徒刑。


司法院資訊處製作；財團法人民間司法改革基金會備份。
